【裁判字號】    98,簡上,393
【裁判日期】    980825
【裁判案由】    妨害公務
【裁判全文】
臺灣高雄地方法院刑事判決             98年度簡上字第393號
上  訴  人
即  被  告  戊○○
上列被告因妨害公務案件，不服本院高雄簡易庭97年度審簡字66
81號中華民國98年4 月7 日第一審刑事簡易判決（聲請簡易判決
處刑案號：97年度偵字第28822 號），提起上訴，本院管轄之第
二審合議庭判決如下：
    主  文
上訴駁回。
    事  實
一、戊○○與乙○○為朋友，其明知乙○○因與丁○○有訴訟紛
    爭，是乙○○所有坐落高雄市○○區○○段371 地號土地及
    其上門牌號碼為高雄市○○區○○路110 號之位於「文化師
    苑」社區大樓內建物，業經債權人丁○○向本院聲請假扣押
    ，並經本院民事執行處書記官於民國97年2 月4 日以97年度
    執全正字第293 號案，前往上開不動產執行查封，及將該查
    封公告黏貼於高雄市○○區○○路110 號房屋門牌號碼左側
    之牆面上，詎戊○○竟基於除去查封標示之犯意，於97年3
    月26日11時許，徒手撕去上開本院查封公告，而為高雄市○○區○○路110 號前對面開設「光明餃子館」餐館之甲○○○所當場目睹。嗣因於隔日丁○○發現公告已不存在，經詢
    問甲○○○後，得知戊○○撕毀公告之事，即向臺灣高雄地
    方法院檢察署檢察官告發，始查知上情。
二、案經臺灣高雄地方法院檢察署檢察官偵查並聲請簡易判決處
    刑。
    理  由
壹、證據能力部分：
一、按被告以外之人於偵查中向檢察官所為之陳述，除顯有不可
    信之情況者外，得為證據，刑事訴訟法第159 條之1 第2 項
    定有明文，本案證人甲○○○、丁○○、乙○○於檢察官訊
    問時所為之證述，業經其於證述當時具結，亦無證據顯示檢
    察官在偵查時有不法取供之情形，且據做成證述之外部情狀
    ，亦無證據顯示上開證述有顯不可信之情況，揆諸首揭說明
    ，證人於偵查中之證述應有證據能力。
二、次按被告以外之人於審判外之陳述，雖不符刑事訴訟法第15
    9 條之1 至之4 等4 條之規定，而經當事人於審判程序同意
    作為證據，法院審酌該言詞陳述或書面陳述作成時之情況，
    認為適當者，亦得為證據；當事人、代理人或辯護人於法院
    調查證據時，知有第159 條第1 項不得為證據之情形，而未
    於言詞辯論終結前聲明異議者，視為有前項之同意，刑事訴
    訟法第159 條之5 第1 項定有明文。本案所引用之其他書面
    證據資料，其中屬於被告以外之人審判外書面陳述部分，雖
    屬傳聞證據，惟做成陳述之人未再於本院審理中為陳述，且
    查無符合同法第159 條之1 至之4 等前4 條之情形，檢察官
    、被告均已知悉該陳述屬傳聞證據，且未爭執上開證人陳述
    之證據能力，又本院審酌上開證述於作成之外部情狀，均無
    任何不適當之情況，認以之作為本案之證據，應屬適當，是
    上開證人於警詢中證述均應有證據能力。
貳、實體部分：
一、訊據被告戊○○矢口否認有何撕毀本院查封公告之犯行，辯
    稱：我並沒有撕毀上開公告，因為該公告掉落與我無關，所
    以我沒有注意到該公告是何時不見的，該公告可能是因為被
    風吹雨打或因澆花等原因才自己掉落的云云。經查：
  (一)本案係因丁○○與乙○○間發生訴訟紛爭，丁○○向本院聲
    請執行假扣押，本院民事執行處書記官乃於97年2 月4 日前
    往乙○○所有位於高雄市○○區○○路110 號建物之門牌上
    張貼查封公告，嗣於97年3 月底時被人發現該公告之絕大部
    分已不復留存於壁面之事實，為被告所不爭執，且有本院民
    事執行處通知、查封公告相片、公告遭撕毀之相片各1 張在
    卷可參〔見97年度他字第3344號案卷（下稱「偵一卷」）第
    2 、3 、4 頁〕；又被告因與乙○○為朋友，其於當時因受
    乙○○之託於乙○○出國期間，到乙○○上開住處為乙○○
    澆花、餵魚，而經常出入乙○○上開住所等情節，亦為被告
    自承在卷，且經證人乙○○證述明確〔見偵一卷第63、64，
    本院98年度簡上字第393 號案卷（下稱「本院簡上卷」）第
    126 、127 頁〕。是上開事實均堪以認定。
  (二)又位於上開「文化師苑」社區對街之「光明餃子館」老闆娘
    甲○○○於97年3 月底某日之上午11時許，親眼目睹被告徒
    手將上開公告撕去之事實，則經證人甲○○○於97年5 月14
    日檢察官訊問時具結證稱：我有看到一個男性，就是在該住
    處經常澆花的男性將查封公告撕掉，撕掉之後該男性又去澆
    花，我不知道那個人叫什麼名字等語（見偵一卷第20頁）；
    又經檢察官提示被告照片，證人甲○○○復證稱：該名撕公
    告之男子即照片中澆花的男性，我之前有與該女屋主聊天，
    我問她該男子是誰，她說是她先生，好像是在海關上班等語
    明確（見偵一卷第20頁），另本案證人甲○○○指證被告撕
    毀公告之經過，乃係因隔日丁○○發現公告遭撕毀，詢問甲○○○有無看見該公告遭何人撕去，證人甲○○○即向丁○○表示看見一名男子撕去公告，經丁○○提示被告照片予證
    人甲○○○觀看，甲○○○復指證被告即為該名撕毀公告之
    男子等情節，則經證人甲○○○於97年8 月19日檢察官訊問
    時復證稱：我不認識被告，我之前陳述於3 月多時，看到一
    位男性在撕公告，該男性就是在庭上的被告，他常常去該處
    澆花，那個住處的小姐有跟我說被告是她先生，被告當時是
    用手撕公告，之後就隨手丟在地上，繼續澆花，告發人後來
    提及公告被撕掉的事，我就說我有看到，告發人才拿照片給
    我看等語（見偵一卷第100 頁）；另於本院審理時證稱：於
    3 月底時我的確有看到那麼一個人，當初我問丁○○什麼事
    情，她說封條被撕下來，問我有無看到，我說有看到一個男
    生撕，他問該男生是誰，我說是那個經常來澆花，也就是李
    小姐說是她先生的蘇先生；我大概是上午看到被告撕公告的
    ，因為那時我沒生意，會坐在店裡的長椅上；我在偵訊時有
    說過，我看到被告將東西撕下來丟到地上，我不知道那是封
    條，隔天有很多人在討論，我就問一下是什麼事情，他們說
    查封的封條被人撕掉了，丁○○問我有無看到，我說有看到
    一個男生撕，丁○○就拿照片給我看，問我是不是這個人撕
    封條的，我就說是等語明確（見本院簡上卷第102 、103 頁
    ）。
  (四)又參酌被告提出之「文化師苑社區」平面圖，及由上開張貼
    公告處往光明餃子館拍攝之照片、由光明餃子館往上開張貼
    公告處拍攝之照片多張以觀（見偵一卷第3 、4 、122 至12
    7 ，本院簡上卷第64頁），證人甲○○○所經營之光明餃子
    館之窗戶、椅子均正對張貼公告處，而光明餃子館與張貼公
    告處所之間之社區圍牆係具有穿透性之鐵製圍籬，又經檢視
    告發人所提出之公告撕毀前、後對照照片結果（見偵一卷第
    3 、4 頁），該公告左右雖掛有澆花用灑水器、水桶數個，
    及盆栽2 盆，但均未遮蔽住公告，至為明確；此亦經檢察事
    務官於97年9 月15日前往上開張貼公告處所勘驗結果略以：
    「今向當事人戊○○、甲○○○確認本件法院公告張貼處及
    甲○○○麵攤所屬地點，雙方均無意見；由甲○○○所指在
    椅子上往左前方看過去，相隔和平一路144 巷及透明圍牆，
    可清楚看到雙方確認之法院公告處」等語屬實（見偵一卷第
    121 頁）。從而，證人甲○○○證稱其當時從對面之光明餃
    子館看見被告撕毀上開公告之情節，自合乎常理。此外，再
    參酌證人甲○○○既非該社區住戶，又與被告、乙○○等人
    毫無交情，被告雖陳稱其因為在乙○○住處澆花，曾潑到證
    人甲○○○擺放在該處之機車，所以證人甲○○○可能挾怨
    報復云云，惟按刑事偽證罪罪責非輕，被告所述上開糾紛僅
    屬細故，證人甲○○○與被告既無深仇大恨，衡情自無甘冒
    偽證刑事罪責之風險，故意誣陷被告之可能。綜上，應堪認
    證人甲○○○上開證述核與事實相符，得為認定事實之依據
    。
  (三)又經本院分別檢視前揭公告毀損前與毀損後照片可知（見偵
    一卷第3 、4 頁），上開公告張貼方式，係以膠水妥當牢牢
    貼於水泥磁磚牆壁之避面上，公告之周圍、中間均有以膠水
    黏貼妥當，又對照上開公告毀損後照片，原本公告背面附著
    膠水處大部分經剝除，只餘極小部分紙張仍殘留於牆面，顯
    見上開公告係遭以人為方式自牆面上強行剝除，不可能係風
    雨等自然力因素造成上開公告毀損，至為明確，是被告辯稱
    上開公告應該是被風吹、雨淋或因為澆花的水沾濕才自己掉
    落云云，即屬無據。又上開公告所張貼之乙○○住處外牆位
    置，雖係位於社區住戶均可自由出入行經之處，惟據證人乙○○證稱：大部分的住戶都還是會習慣以各棟電梯出入口為
    出入口出入，住戶要到該棟4 、5 樓，不會經過貼公告的地
    方等語（見本院簡上卷第127 頁），然上開公告既屬於法院
    強制執行查封乙○○上開房屋之文告，與其他住戶無關，是
    則其他住戶自無無故特地前往該處撕毀該公告之理，此更足
    以佐徵證人甲○○○上開證述應非虛構之詞。
  (五)又關於上開公告被人撕毀之時間，證人丁○○前於偵查中係
    證稱：該公告是3 月26日被撕毀的等語（見偵一卷第20頁）
    ；而從證人甲○○○證述其發現公告遭人撕毀之過程以觀，
    上揭公告撕毀後隔月，丁○○與其他住戶即發現此事，而聚
    集於原張貼公告處所議論，證人甲○○○上前表示有看到撕
    去該公告之人等語，是則丁○○得確認該公告被撕去之正確
    日期，即符合常情；此外，參酌證人乙○○於97年3 月28日
    前往上開處所時，已發現公告已被撕去一節，經證人乙○○
    於97年5 月26日檢察官訊問時證稱：3 月26日當天下很大的
    雨，3 月28日我去看的時候，就看到封條不見了，我當時有
    去問管理員是否看到封條到哪裡去了等語明確（見偵一卷第
    50頁）。從而，應堪認上開公告被撕毀時間係在97年3 月26
    日無疑。
  (六)再者，被告辯稱沒有注意到上開處所有張貼查封公告，也不
    知道公告是何時被撕去云云（見偵一卷第64頁，本院簡上卷
    第27頁）。惟查：上開公告從97年2 月4 日起張貼，至被撕
    毀之日至少間隔1 個多月以上，公告左右尚掛滿澆花用灑水
    器及蘭花盆栽，業如前述，被告當時既會固定去乙○○住處
    為盆栽澆水，甚且辯稱該公告可能是因為澆花被淋到才會掉
    落的等語，顯見被告應知悉懸掛於該公告旁邊之蘭花盆栽需
    定期澆水照顧，且需使用公告旁之灑水器，然其竟然辯稱不
    知道該處有張貼公告云云，顯然不合常理，自不足採信。
  (七)至於證人乙○○固證稱：我有問過甲○○○是不是真的看到
    被告撕毀公告，並詢問那是什麼時候的事，甲○○○說那是
    過年前，我問是過年前的什麼時候，甲○○○又說時間說不
    準等語（見本院簡上卷第125 頁），惟查，證人乙○○上開
    證述內容無非係轉述證人甲○○○之說法，然而經檢核證人
    甲○○○前於偵查、本院審理中，均明確證述其看到該公告
    被撕毀是在97年3 月間的事，從未曾提及該公告是在過年前
    就被人撕去，則證人甲○○○於偵查、審判中經具結後所為
    證述前後均無矛盾之處，是則無論乙○○是否曾經聽過證人
    甲○○○提及公告早在過年前就被撕掉之事，均不足以動搖
    證人甲○○○上開證詞憑信性，而得作為有利於被告之認定
    。
  (八)此外，關於被告請求調閱上開張貼公告處附近裝設之監視錄
    影器監視錄影檔案一節，經本院函請高雄市政府警察局苓雅
    分局派遣所轄派出所員警向「文化師苑社區」管理單位查明
    該社區一樓靠和平一路144 號圍牆處附近裝設之監視錄影器
    （即被告於98年6 月29日刑事陳報狀所陳報編號1 至編號4
    之監視錄影器，見本院簡上卷第61、64頁）是否仍有保存，
    如有保存並請該社區管理單位提出，經員警前往該「文化師
    苑社區」訪查結果，確認上開監視錄影器之監視錄影帶係重
    複使用，監視錄影檔案僅保存5 日，而97年3 月26日之監視
    錄影檔已經沒有保存等節，有高雄市政府警察局苓雅分局98
    年7 月16日高市警苓分偵字第0980020035號函文及函附查訪
    紀錄可參（見本院簡上卷第103 、105 頁），是被告聲請調
    閱監視錄影器部分，已無從調查。另關於被告當庭請求對其
    實施測謊部分，因經本院合議庭評議結果，認為因被告犯罪
    事證已臻明確，並無調查之必要，並已當庭諭知被告此部分
    聲請為無理由（見本院簡上卷第129 頁），亦併予說明。
  (九)綜上所述，本案被告撕毀上開查封公告之事證明確，其犯罪
    事實已經證明，應予依法論科。
二、核被告所為，係犯刑法第139 條之除去查封標示罪。原審認
    被告所犯前揭撕毀本院查封公告之犯行罪證明確，而依刑法
    第139 條、第41條第1 項前段，刑法施行法第1 條之1 等規
    定，並審酌被告漠視公權力，妨害國家司法權行使之犯罪動
    機、目的、手段、所查封物品之種類及價值，以及犯後否認
    犯行等一切情狀，量處拘役40日，併諭知得以1,000 元折算
    1 日之易科罰金之折算標準，其認事用法核無違誤，量刑亦
    妥適。被告上訴意旨仍執前詞，求予撤銷改判，為無理由，
    自應予駁回。
據上論斷，應依刑事訴訟法第455 條之1 第1 項、第3 項、第36
8 條、第364 條，判決如主文。
本案經檢察官丙○○到庭執行職務。
中    華    民    國    98    年    8     月    25    日
                  刑事第八庭    審判長法  官  洪能超
                                      法  官  林建鼎
                                      法  官  陳思帆
以上正本證明與原本無異。
不得上訴。
中    華    民    國    98    年    8     月    25    日
                                      書記官  李宗諺
附錄本案論罪科刑所適用之法條：
中華民國刑法第139條
（污損封印、查封標示或違背其效力罪）
損壞、除去或污穢公務員所施之封印或查封之標示，或為違背其
效力之行為者，處1 年以下有期徒刑、拘役或3 百元以下罰金。


司法院資訊處製作；財團法人民間司法改革基金會備份。
